最高法院刑事判決　　　　　　九十四年度台上字第七三二八號
　　上訴人　乙○○
　　　　　　　　　　93年8.
　　　　　　　　　　號
　　　　　　甲○○
　　　　　　　　　　號
上列上訴人等因傷害致人於死案件，不服台灣高等法院台南分院
中華民國九十二年三月四日第二審更審判決（九十一年度上更(一)
字第四二三號，起訴案號：台灣台南地方法院檢察署八十七年度
偵字第一一一八八號），提起上訴，本院判決如下：
    主  文
原判決撤銷，發回台灣高等法院台南分院。
    理  由
本件原判決認定上訴人乙○○、甲○○，與已判刑確定之王詩文
於民國八十七年九月十五日二十二時許，在台南縣歸仁鄉後市村
「仁壽宮」前廣場，與許天發、許天城等人一同飲酒。席間，許
天發因與甲○○發生口角，遂與許天城先行離去。翌（十六）日
凌晨二時許，許天發攜帶一小型瓦斯桶及打火機返回原處，揚言
點燃瓦斯。乙○○見狀，在許天發右側用腳踢其右手，搶下打火
機；甲○○在許天發左側欲踢下其所持之瓦斯筒，許天發乃將瓦
斯桶丟向上訴人等及王詩文，並取出一支小刀，上訴人等及王詩
文即上前搶下該刀，並於搶刀時，該刀插向地面致刀刃斷裂。上
訴人等及王詩文乃基於共同傷害許天發之犯意聯絡，雖未預見但
均可能預見合三人之力毆傷被害人身體，有致其死亡之結果，仍
由上訴人等毆打許天發，並以腳猛踢其身體，王詩文則拿起掉落
地上之瓦斯桶，正面擊向許天發之右胸部一下，致許天發胸部受
創，肋骨斷裂，不支倒地。上訴人等即由兩邊抱住許天發，在地
上扭打，王詩文再持瓦斯筒由上往下攻擊許天發右腹部一下（偏
中間位置），致其肝臟破裂成兩半，躺在地上；乙○○乃起身用
腳踢許天發頭顱左顳部（左耳上方附近），致許天發顱內出血，
甲○○亦起身用腳踢許天發右胸部多次，致許天發之多根肋骨斷
裂。乙○○、王詩文見許天發已倒地，遂將其拖至路旁後，偕甲
○○離去。許天發因頭部左顳骨、右顱前凹、左顱中凹，各有骨
折；兩側大腦、小腦、腦幹大量蜘蛛膜下出血，胸部右側第四至
第九根助骨多處骨折，肝臟破裂成兩半，合併多處裂傷及後腹腔
出血。顏面（包括兩側上下眼皮、臉頰、鼻樑、鼻頭、上唇顎及
下巴）有擴散行瘀傷，右耳、頸部舌骨上方等多處瘀傷，終因頭
部、胸部、腹部鈍力損傷導致顱內出血、腹腔出血及肝臟破裂與
多處肋骨骨折傷重死亡等情，爰撤銷第一審關於上訴人等部分之
判決，改判仍論處上訴人等共同傷害人之身體，因而致人於死罪
刑。固非無見。
惟查判決所載理由矛者，其判決當然違背法令，刑事訴訟法第三
百七十九條第十四款定有明文。原判決認定許天發持一小型瓦斯
桶及打火機，揚言點燃瓦斯，乙○○見狀，在許天發右側用腳踢
其右手，搶下打火機；甲○○在許天發左側用腳踢，欲踢下瓦斯
筒，「許天發乃將瓦斯桶丟向上訴人等及王詩文」等情（見原判
決第二面第七行至第十行）。理由內則謂由上訴人等及王詩文供
詞一致之部分，及卷附之瓦斯桶、打火機等照片，可知被害人先
持瓦斯桶、打火機欲攻擊上訴人等及王詩文，打火機為乙○○奪
走，而「瓦斯桶為甲○○打落地上」（見原判決第七面第十五行
至第十八行）。關於瓦斯桶係許天發丟向上訴人等及王詩文時，
掉落地上，或遭甲○○打落，事實之認定與理由之論敘，不相一
致，難謂無判決所載理由矛盾之違誤。又原判決認王詩文持瓦斯
筒由上往下攻擊許天發之右腹部一下（偏中間位置），致許天發
之肝臟破裂成兩半，躺在地上；乙○○乃起身用腳踢許天發頭顱
左顳部（即左耳上方附近），致許天發顱內出血，甲○○亦起身
用腳踢許天發之右胸部多次，致許天發多根肋骨斷裂等情（見原
判決第二面第十七行至第三面第三行）。但理由卻謂被害人肝臟
破裂成兩半「較可能受到一次腳的重力衝擊」，其肝臟破裂成兩
半，大量出血，為獨立之死亡原因（見原判決第六面第十五行至
第十七行），與事實欄記載「王詩文持瓦斯筒由上往下攻擊許天
發之右腹部一下（偏中間位置）」，致肝臟破裂成兩半」，互有
齟齬。復謂乙○○搶被害人之打火機（應是被害人右側），甲○
○搶被害人的瓦斯筒（應是被害人的左側），可確定「乙○○應
位於被害人之右側，用腳踢被害人右胸部，甲○○則在被害人之
左側，用腳踢被害人左頭部」（見原判決第十面第十六行至第十
九行），亦與事實欄所認「乙○○乃起身用腳踢許天發頭顱左顳
部（即左耳上方附近），致許天發顱內出血」、「甲○○亦起身
用腳踢許天發之右胸部多次，致許天發多根肋骨斷裂」，前後矛
盾，同有可議。實情如何？尚欠明瞭，猶待究明釐清，始足為判
決之基礎。再，乙○○陳明其於八十五年間、八十六年間所犯過
失致人於死罪及傷害罪，應執行有期徒刑一年一月，係於八十七
年六月十二日假釋出監，至同年九月十四日假釋期滿等語。是否
屬實？與判斷其所犯之本件罪有無累犯加重其刑之事由攸關，自
應一併查明，期臻適法。上訴意旨指摘原判決違背法令，尚非全
無理由，應認仍有撤銷發回更審之原因。
據上論結，應依刑事訴訟法第三百九十七條、第四百零一條，判
決如主文。
中　　華　　民　　國　九十四　年　 十二 　月　二十九　日
                      最高法院刑事第二庭
                          審判長法官  紀　俊　乾
                                法官  黃　正　興
                                法官  陳　東　誥
                                法官  劉　介　民
                                法官  郭　毓　洲
      本件正本證明與原本無異
                                      書  記  官
中　　華　　民　　國　九十五　年  　一  　月　　二　　日
                                                      Ｔ
